臺灣高等法院臺南分院刑事裁定　　　九十一年度聲再字第一八三號　Ａ
　　　再審聲請人
　　　即受判決人
　　　乙○○之妻　甲○○○
右列聲請人因乙○○違反貪污治罪條例案件，對於本院八十六年度上更(一)字第三六四
號中華民國八十六年十一月十三日確定判決（臺灣臺南地方法院八十四年度訴字第一
五二六號、臺灣臺南地方法院檢察署八十四年度偵字第七０一一號）聲請再審，本院
裁定如左：
      主      文
再審之聲請駁回。
      理      由
一、聲請意旨略稱：原確定判決判處受判決人有期徒刑伍年，褫奪公權參年，聲請人
    之夫即受判決人乙○○因違反貪污治罪條例案件，聲請人依刑事訴訟法第四百二
    十七條第三款下段規定，聲請再審。
（一）按有罪之判決確定後，發現確有之新證據，足認受有罪判決之人應受無罪、免
      訴、免刑或輕於原判決所認罪名之判決者，為受判決人之利益，依刑事訴訟法
      第四百二十條第一項第六款之規定，得聲請再審。
    查前揭原確定判決認乙○○依據法令從事公務之人員，對於主管之事務直接圖
      利，所為係犯八十五年十月二十三日修正貪污治罪條例第六條第一項第四款之
      圖利罪，無非以林慶銘於該法院審理時結證稱「我在承辦時，有向鄉長（即被
      告乙○○）口頭報告該補助款係專款專用，不得將該八公尺道路夾入『廣一之
      二號』人行廣場二期工程內開闢，但鄉長說要（夾在內）送送看云云，顯示被
      告經承辦人陳明有違規定後，竟仍執意將該八公尺道路夾在『廣一之二號』人
      行廣場第二期工程內，並提出由台南縣政府特報住都局申請該局補助工程款，
      益證被告有圖利之不法意圖無疑。」云云為憑。
    然查，林慶銘在乙○○對於張憲堂、許安邦涉嫌妨害名譽等案件（即台灣台南
      地方法院檢察署八十三年偵字第七八七五號）於檢察官八十三年十一月入日偵
      查時業已證稱「（提示證物）為何照明路要分段發包？）民生路ｐ（段）住都
      局辦的，照明路是併在廣一－二二桂發包的，是我們自辦，民生街三－六是住
      都局辦的。因廣一－二有剩餘工程款，照明路就併在廣一－二發包。（照明路
      當初是否有向縣政府審核建道路？）有，是因廣一－二有剩餘款，順便拿來建
      照明路。
    右揭林慶銘於檢察官偵查時所為證述內容，係於原確定判決前已經存在，且因
      其係指「廣一之二號」人行廣場第二期工程尚有剩餘款，始以之作為籌建照明
      路之用。並無所謂「專款專用」之情，即不生有該剩餘款不得作為其他建設項
      目之情，是受判決人乙○○尚無明知違背法令之情事，故從形式上觀察，此足
      以動搖原確定之判決，並認受判決人應受無罪之判決。
（二）又依監察院八十八年六月－八十八年院台司字第八八二六００二五四號函所示
      調查意見載「然就原判決所認定之事實而觀，本件台南縣關廟鄉○○段第四二
      二之四號土地係該都市○○道路用地，此有都市計劃圖影本在卷可憑。按道路
      之用地，除非都市計劃通盤檢討廢除或變更，無法改變其使用和目的，該處雖
      屬私人所有之土地，卻早已為既成道路，供公眾通行使用，且民國六十九年四
      月十五日鄉民甲○○○、成採芸、徐玉珍、蔡振松、汪源敬、黃興德、般殿書
      等十三戶申請新建房屋編釘門牌時，即編有路名為民生街，此有該鄉新建房屋
      編釘門牌申請書為證，又陳訴人利用工程補助款在上開都市○○道路用地上之
      既成道路，予以修築改善，俾便供公眾通行，顯係有利於該鄉鄉民之通行，並
      非僅陳訴人乙○○一人受利。據原判決理由欄所載：『被告所修築為徵收之八
      公尺道路，縱原已屬道路供人通行，且路況地形欠佳，重修築足以改善地方公
      共利益』等語，亦足以證明該項工程卻有助公眾之通行。陳訴人所為，洵難謂
      係圖『私人』之利益，況該地為都市○○道路用地，陳訴人用工程補助款修築
      道路以利公眾通行，亦難認所圖為『不法』之利益，核與八十五年新修正圖利
      罪以『圖私人不法之利益』之構成要件相左。原審未詳加審酌遽以論罪科刑，
      自有適用法則不當之違背法令。」，足見受判決人修築改善既成道路，有利於
      鄉民之通行，非僅受判決人一人受利，且該所修築未徵收之八公尺道路，原已
      屬道路供人通行，重修築足以改善地方公共利益，受判決人不具有圖為「不法
      」、「私人」利益之情事，原確定判決有違八十五年修正圖利罪以「圖私人不
      法之利益」之構成要件，已有適用法則不當之違背法令。
二、聲請人因受判決人未發現前揭證據，致未主張該有利於己之事由，始被判處罪刑
    確定。為此依刑事訴訟法第四百二十條第一項第六款之規定，聲請再審云云。
三、按刑事訴訟法第四百二十條第一項第六款所謂發現確實之新證據，係指該項證據
    ，事實審法院於判決前因未經發見，不及調查斟酌，至其後始行發見且須可認為
    確實足以動搖原確定判決者而言，若判決前已經當事人提出或聲請調查之證據，
    經原法院捨棄不採或顯然不足以動搖原確定判決所憑證據者，即非該款所謂發見
    之新證據，不得據為再審聲請之原因。經查：聲請人於此部分所據以聲請再審之
    理由，或於判決前已經當事人提出，經原法院捨棄不採或顯然不足以動搖原確定
    判決所憑證據，不足以影響於原判決事實之認定，又所附之監察院之調查報告，
    亦僅係供參考，亦不足為再審之原因，揆之上開說明，本件聲請再審之理由核與
    刑事訴訟法第四百二十條第一項第六款所定情形不相符，應認為無再審理由，應
    予駁回。
四、據上論斷，應依刑事訴訟法第四百三十四條第一項裁定如主文。
中    華    民    國      九十一      年      十      月        二      日
                                  臺灣高等法院臺南分院刑事第六庭
                                      審判長法官  楊    明    章
                                            法官  戴    勝    利
                                            法官  顏    基    典
右正本證明與原本無異。
如不服本裁定應於送達後五日內向本院提出抗告狀。
                                      法院書記官  呂    嘉    文
中    華    民    國      九十一      年      十      月四      日
